【裁判字號】    90,交易,56
【裁判日期】    900524
【裁判案由】    公共危險
【裁判全文】
臺灣嘉義地方法院刑事判決                            九十年度交易字第五六號
    公  訴  人  臺灣嘉義地方法院檢察署檢察官
    被      告  甲○○
右列被告因過失傷害案件，經檢察官聲請簡易判處刑（八十九年度偵字第二五七八號
），本院改適用通常程序審理，判決如左：
    主  文
甲○○服用酒類，不能安全駕駛動力交通工具而駕駛，累犯，處有期徒刑伍月；又因
過失傷害人，累犯，處有期徒刑捌月。應執行有期徒刑壹年。
    事  實
一、甲○○前於民國八十一年間因贓物罪，及於八十四年間因違反麻醉藥品管理條例
    案件，分別經本院於八十一年五月二十一日以八十一年度易字第三號判處有期徒
    刑六月，緩刑四年，及臺灣彰化地方法院於八十四年三月二十二日以八十四年度
    易字第四四六號判處有期徒刑三月確定。前開緩刑宣告復經本院於八十四年六月
    十四日以八十四年度撤緩字第二九號撤銷，二罪合併執行，於八十六年九月十五
    日執行完畢。仍不知警惕，明知未領有駕駛執照，不得駕車，卻於八十九年二月
    十二日凌晨零時許，在嘉義市「歌琳頓ＫＴＶ」內飲酒後，已不能安全駕駛動力
    交通工具，仍於同日凌晨三時許，駕駛車牌號碼Ｙ五─九一四二號自小客車，搭
    載乙○○、丁○○、丙○○三人，由嘉義市往嘉義縣梅山鄉方向行駛，行經嘉義
    縣一五九號公路二十六公里五百公尺處，因已不能安全駕駛動力交通工具，反應
    遲緩，並原應注意汽車在郊外道路時速不得超過六十公里，且應注意汽車在雙向
    二車道行駛時，應在遵行車道內行駛，而依當時天候晴、夜間有照明，路面雖濕
    潤，但無缺陷、亦無障礙物，且視距良好，並無不能注意情事，竟貿然以時速七
    十至八十公里行駛，復未在遵行車道內行駛，駛出車道，致撞毀戊○○、庚○○
    所有之檳榔攤及設於戶外之招牌，並致所搭載之乙○○受有骨盆骨折、右大腿骨
    骨折、左腳股骨骨折、右手橈骨、尺骨骨折、右側腎臟破裂併血尿、脾臟破裂、
    肝臟撕裂傷併內出血等傷害；丁○○則受有胸部挫傷、臉部撕裂傷等傷害；丙○○則為臉部多處裂傷併擦傷、頭部外傷等傷害。嗣為警於同日上午六時十八分在
    嘉義縣警察局竹崎分局鹿滿派出所測試其呼氣酒精濃度為每公升○．七四毫克。
二、案經乙○○、丁○○、丙○○訴由嘉義縣警察局竹崎分局報由臺灣嘉義地方法院
    檢察署檢察官聲請簡易判決處刑。
    理  由
一、右揭被告甲○○於上揭時、地，飲酒後已不能安全駕駛，卻無照駕駛上開自小客
    車，而發生車禍致乙○○受傷，於酒後經警測試，呼氣中所含酒精濃度為每公升
    ○．七四毫克之事實，業據被告於審理中自白不諱，並供稱：「沒有駕照」、「
    酒後駕車有影響安全」等語，核與告訴人乙○○及告訴人之母己○○指訴之情節
    相符，並有酒精測試單、道路交通事故調查報告表各一份、現場照片十九幀附卷
    可資佐證。又被害人乙○○受有骨盆骨折、右大腿骨骨折、左腳股骨骨折、右手
    橈骨、尺骨骨折、右側腎臟破裂併血尿、脾臟破裂、肝臟撕裂傷併內出血等傷害
    之事實，亦有行政院衛生署朴子醫院診斷證明書附於警卷可稽。
二、按行車速度，無標誌者，在郊外道路時速不得超過六○公里；又在劃有分向限制
    線之路段，不得駛入來車之車道內；再汽車駕駛人飲用酒類或其他類似物後其吐
    氣所含酒精濃度超過每公升○‧二五毫克或血液中酒精濃度超過百分之○‧○五
    以上者，不得駕車。道路交通安全規則第九十三條第一項第一款及第九十七第二
    款及第一百十四條第二款分別定有明文。被告駕駛自小客車，自應注意上述道路
    交通安全規定。查被告自承未領有駕駛執照，且於飲酒後，已不能安全駕駛動力
    交通工具，竟執意駕駛車，而經依卷附道路交通事故調查報告表之記載，當時天
    候晴、夜間有照明，路面雖濕潤，但無缺陷、亦無障礙物，且視距良好，並無使
    被告不能注意之情事，被告竟以時速七十至八十公里超速行駛，且在劃有分向限
    制線之上開路段，駛入來車之車道內，以致肇事，致被害人乙○○受傷，被告應
    負過失責任甚明。又被害人乙○○受有骨盆骨折、右大腿骨骨折、左腳股骨骨折
    、右手橈骨、尺骨骨折、右側腎臟破裂併血尿、脾臟破裂、肝臟撕裂傷併內出血
    等傷害之事實，已如前述，則被告過失行為與乙○○之傷害間具有相當因果關係
    。再被告於肇事後經警測試，其呼氣中所含酒精濃度為每公升○．七四毫克之事
    實，亦有前述酒精測試單為據，足證被告已不能安全駕駛。綜上，本件事證明確
    ，被告之犯行堪以認定。
三、按刑法第十條第四項第六款所謂其他於身體或健康有重大不治或難治之傷害，係
    指傷害重大，且不能治療或難以治療者而言，故傷害雖屬不治或難治，如於人之
    身體或健康無重大影響者，仍非本款所稱之重傷。是人體器官因被毆受傷，經手
    術切除，除刑法第十條第四項第一款至第五款所列之傷，係屬重傷外，是否屬重
    傷，應以該器官之機能有無其他臟器可代替，是否已完全喪失，於身體或健康是
    否有重大影響為準，非謂該器官經切除，即屬重傷。最高法院八十九年度台上字
    第六七三三號判決可資參照。查告訴從乙○○固受有骨盆骨折、右大腿骨骨折、
    左腳股骨骨折、右手橈骨、尺骨骨折、右側腎臟破裂併血尿、脾臟破裂、肝臟撕
    裂傷併內出血等傷害之事實，然依本院卷附財團法人嘉義基督教醫院九十年二月
    十九日（九○）嘉基醫字第一五八號函所載乙○○之病情：（一）脾臟破裂內出
    血，行脾臟切除，術後良好，但須追蹤，此病人終其一生抵抗力較差。（二）肝
    臟於膽囊接合處裂傷，影響膽囊血流，行膽囊切除術及肝臟縫合後，癒後良好。
    （三）右側腎臟破裂，行右腎切除及膀胱造廔，癒後良好。（四）骨盆骨折，行
    整復加保守性治療，由於骨盆骨折可能導致以後產道狹窄，自然生產有困難，但
    仍可懷孕生子，只是生產時須採剖腹方式生產。（五）雙側股骨骨折，行開刀接
    合手術，術後復原尚佳，但因骨盆及雙側股骨骨折可能使病人以後在行動上較不
    靈活，無法完全恢復受傷前之情況。（六）右手尺骨及橈股骨折，行手術接合，
    癒後良好。（七）此病患多處傷害，需於術後接受長期的復建治療，目前傷勢穩
    定，癒後良好，但仍須追蹤等語，乙○○之脾臟、膽囊、右腎雖均切除，但尚未
    達刑法第十條第四項所定之重傷害標準。是核被告所為，係犯刑法第一百八十五
    條之三之公共危險罪及同法第二百八十四條第一項前段之過失傷害罪。又被告前
    於八十一年間因贓物罪，及於八十四年間因違反麻醉藥品管理條例案件，分別經
    本院於八十一年五月二十一日以八十一年度易字第三號判處有期徒刑六月，緩刑
    四年，及臺灣彰化地方法院於八十四年三月二十二日以八十四年度易字第四四六
    號判處有期徒刑三月確定。前開緩刑宣告復經本院於八十四年六月十四日以八十
    四年度撤緩字第二九號撤銷，二罪合併執行，於八十六年九月十五日執行完畢。
    有臺灣高等法院被告全國前案紀錄表、臺灣嘉義地方法院檢察署刑案查註紀錄表
    附卷可稽，其受有期徒刑之執行完畢，五年以內再犯有期徒刑以上之罪，為累犯
    ，依法加重其刑。又按汽車駕駛人，無駕駛執照駕車、酒醉駕車，因而致人受傷
    或死亡，依法應負刑事責任者，加重其刑至二分之一，道路交通管理處罰條例第
    八十六條第一項定有明文。被告自承未領有駕駛執照（詳本院九十年五月十日審
    判筆錄），且酒醉駕車，亦如前述，爰就過失傷害部分依法加重其刑，並依刑法
    第七十條遞加之。爰審酌被告無照並酒後駕車，且超速行駛，並駛入對向車道之
    行為，而乙○○所受傷害之程度非輕，及未能達成和解等一切情狀，分別量處如
    主文所示之刑，並定其應執行之刑。
四、公訴意旨另以被告甲○○於八十九年二月十二日凌晨三時許，駕駛上開自小客車
    ，尚搭載丁○○、丙○○二人，由嘉義市往嘉義縣梅山鄉方向行駛，行經嘉義縣
    一五九號公路二十六公里五百公尺處，竟貿然以時速七十至八十公里行駛，且未
    在遵行車道內行駛，駛出車道，亦致所搭載之丁○○受有胸部挫傷、臉部撕裂傷
    等傷害；丙○○則受有臉部多處裂傷併擦傷、頭部外傷等傷害，因認被告此部分
    亦涉刑法第二百八十四條第一項之過失傷害罪嫌。按告訴乃論之罪，告訴人於第
    一審辯論終結前得撤回其告訴，又告訴經撤回者，應諭知不受理之判決，刑事訴
    訟法第二百三十八條第一項、第三百零三條第三款分別定有明文。查被告因過失
    傷害案件，經檢察官提起公訴認被告犯刑法第二百八十四條第一項前段之過失傷
    害罪，依同法第二百八十七條前段之規定，須告訴乃論。茲據告訴人劉文瑞、丙○○當庭撤回告訴（詳本院八十九年九月二十二日訊問筆錄），惟此部分公訴人
    認與前揭論罪科部分有裁判上一罪之關係，自無庸另為不受理判決。
據上論斷，應依刑事訴訟法第二百九十九條第一項前段，刑法第一百八十五條之三、
第二百八十四條第一項前段、第四十七條、第五十一條第五款，道路交通管理處罰條
例第八十六條第一項，罰金罰鍰提高標準條例第一條前段，判決如主文。
本案經檢察官陳連發到庭執行職務
中    華    民    國      九十      年      五      月      二十四      日
                                      臺灣嘉義地方法院刑事第三庭
                                          法  官  張  育  彰
右正本證明與原本無異。
如不服本判決，應於判決送達後十日內向本院提出上訴狀( 應附繕本 )。
中    華    民    國      九十      年      五      月      二十四      日
                                          書記官  馮  澤  文


司法院資訊處製作；財團法人民間司法改革基金會備份。
